臺灣高等法院民事判決　　　　　　　 100年度重勞上字第15號
上　訴　人　翁妍欣
訴訟代理人　李淵聯律師
被上訴人　　六福開發股份有限公司南京分公司
法定代理人　莊秀石
訴訟代理人　歐斐文律師
上列當事人間請求侵權行為損害賠償事件，上訴人對於中華民國
100年1月28日臺灣臺北地方法院96年度重勞訴字第24號第一審判
決提起上訴，本院於100年6月30日言詞辯論終結，判決如下：
    主      文
上訴駁回。
第二審訴訟費用由上訴人負擔。
    事實及理由
一、本件上訴人聲明求為判決：
      (一)原判決廢棄。
      (二)被上訴人應賠償上訴人新臺幣（下同）686萬6,337元，
        及自起訴狀繕本送達翌日起至清償日止，按年息5%計算
        之利息。
      (三)第一、二審訴訟費用由被上訴人負擔。
      (四)請准供擔保宣告假執行。
    被上訴人聲明求為判決：
      (一)上訴駁回。
      (二)如受不利之判決，請准供擔保為免假執行之宣告。
      (三)第二審訴訟費用由上訴人負擔。
二、上訴人起訴主張：伊所生之女王貝今任職於被上訴人經營之
    六福皇宮飯店東西燴餐廳，擔任服務員工作，因餐廳與廚房
    間通道傾斜濕滑積水，工作場所環境不佳，被上訴人復要求
    員工上班需著高跟鞋，致王貝今分別於民國（下同）94年8
    月6日及94年8月26日上班時，在上開餐廳與廚房間之傾斜通
    道處跌倒，嗣於94年8月31日晚間於家中因口吐白沫而緊急
    送往財團法人長庚紀念醫院林口分院（下稱長庚醫院林口分
    院）就醫，於94年9月1日因顱內出血進行緊急腦部手術，並
    轉入加護病房治療，94年9月23日上午死亡。是王貝今之死
    亡係因在被上訴人所經營之餐廳跌倒且被上訴人未即時送醫
    所致，爰依民法第184條第1項前段、第2項、第192條、第19
    4條、勞動基準法第57條、職業災害勞工保護法第7條規定，
    請求被上訴人給付伊職業災害補償費、喪葬費、扶養費之財
    產上損害及非財產上之損害賠償計686萬6,337元及自起訴狀
    繕本送達翌日起至清償日止，按年息5%計算之利息。
三、被上訴人則以：王貝今跌倒時頭部沒有明顯外傷，並無人目
    睹王貝今跌倒之經過以及受傷之部位，難認其顱內出血係因
    跌倒受傷所致。且王貝今本身患有甲狀腺機能亢進及高血壓
    、心律不整等疾病，發病前跌倒、嘔吐現象可能屬高血壓控
    制不良所致，其死亡係因自身疾病所致，與在被上訴人經營
    之上開餐廳跌倒並無因果關係等語，資為抗辯。
四、查上訴人之女王貝今原受僱於被上訴人，在被上訴人經營之
    六福皇宮飯店東西燴自助餐廳擔任服務員，於94年8月31日
    晚間因顱內出血送至長庚醫院林口分院急救，於同年9月23
    日因心肺衰竭死亡。王貝今於94年8月6日、同年月26日上班
    期間，曾在上開餐廳與廚房間之傾斜通道處跌倒。另上訴人
    已受領勞工保險遺屬津貼45萬元等事實，為兩造所不爭執（
    見原審卷三第38頁正反面、本院卷第37頁反面），並有上訴
    人戶籍謄本、被上訴人公司資料查詢、台北市政府勞工局勞
    動檢查處（下稱勞檢處）談話紀錄、長庚醫院林口分院94年
    10月8日診斷證明書、出院病歷摘要（見原法院95年度北勞
    調字第164號卷第14至22頁）附卷可參，堪信為真正。
五、上訴人主張因被上訴人工作場所環境不佳，所經營之上開餐
    廳與廚房間通道傾斜濕滑積水，致王貝今跌倒頭部受有外傷
    ，復未及時送醫而致死等語，則為被上訴人所否認，並以前
    詞置辯。是本院首應審究者核為：王貝今之死亡與其在工作
    場所跌倒間有無相當因果關係？
（一）按所謂相當因果關係，係指依經驗法則，綜合行為當時所
      存在之一切事實，為客觀之事後審查，在一般情形上，有
      此同一條件，足以發生同一之結果者，該條件即為發生結
      果之相當條件，其行為與結果為有相當之因果關係。反之
      ，若在一般情形上，有此同一條件存在，依客觀之審查，
      不必皆發生此結果，該條件與結果尚非相當，而僅屬偶發
      之事實，其行為與結果間即難認為有相當因果關係（最高
      法院96年度台上字第2032號判決意旨參照）。
（二）查依王貝今之同事即鍾惠婷於勞檢處談話記錄係記載：「
      王貝今摔倒二次，第一次是94.8.6，因現場無人目擊，因
      當事人未主動報告，當日係旁人向我報告後，我才知道，
      隨後慰問王貝今摔傷哪裡，她說腿部瘀青，請她回家休息
      ，她說不用。第二次摔倒我也不知道，是王貝今沒來上班
      後，問其他同事才知道」等語（見上開重勞調卷第17頁）
      ；另依王貝今之同事即許豪仁在勞檢處談話記錄內容則記
      載：「我回過頭看，看到王貝今摔倒在斜坡旁（摔落當時
      未目擊），…我跑過去扶她起來，王貝今順道提起她已經
      是第二次摔倒（同一地方）…沒多久她就繼續工作」等語
      （見上開重勞調卷第21頁正反面），可知鍾惠婷並未親見
      王貝今摔倒情形，而許豪仁亦僅見聞王貝今跌倒後之坐在
      地面之情形，對於王貝今如何跌倒及受傷之部位並不知情
      。參酌王貝今於94年8月31日送往長庚醫院林口分院急診
      時，依長庚醫院林口分院急診病歷記載所示，係「Family
      Said打電腦打到一半突然口吐白沫」、「
      Hyperthyroidism hx.預計要開刀」（見外放王貝今病歷
      資料），並無記載王貝今有何頭部外傷，當時所進行之電
      腦斷層掃描，亦未發現頭部有裂痕或任何外傷，有長庚醫
      院檢送王貝今之電腦斷層掃描影像光碟在卷可稽（外放）
      ，再參諸長庚醫院楊順泰醫師就王貝今生前就醫病歷資料
      及診斷證明書在本院98年度保險上易字第12號給付保險金
      一案所提供之醫學專業意見書亦表明病患腦部電腦斷層顯
      示出血位置為右側基底核側腦室旁出血，血塊破入腦室導
      致急性水腦，位置距腦表面約有三公分以上，除出血點外
      ，其餘腦組織未有創傷現象，又住院期間家屬未提及頭部
      外傷病史，在長庚醫院無頭部外傷記錄，病患手術時剔髮
      後未見頭皮表面瘀傷等語（見本院卷第108頁），尚難認
      王貝今於跌倒時曾致其頭部受傷。至上訴人主張鍾惠婷所
      述，王貝今有「『眼』部瘀青」，可認王貝今確實受有頭
      部外傷云云，然查依鐘惠婷上開談話紀錄所載，應係於94
      年8月6日第一次跌倒時有「『腿』部瘀青」情形（見上開
      重勞調卷第17頁），上訴人此部分主張，容有誤會。另上
      訴人主張王貝今曾於跌倒後至被上訴人所設醫務室求助，
      經護理人員告知至醫院云云。惟依證人即當時之護理人員
      張青蓮到庭所證述：「（問：有無印象在九十四年八月間
      有位員工王貝今到醫務室找你？答：）有，她說她頭痛找
      我一次，她請求要給她一顆普拿疼，她沒有說什麼情形，
      可是我沒有給她，因為我們護士不能給藥，我說可以幫她
      量血壓看她有什麼問題，我有幫她量血壓，量後我還是建
      議她去看醫生，因為要藥的話還是要去看醫生，我記得當
      時她血壓偏高但不是很高，詳細數字已忘記，她並沒有多
      說什麼就離開，一般人也是沒有要到藥就會離開。」「（
      問：王貝今去醫務室的確實日期?答：）不記得」等語（
      見本院卷第51頁反面、52頁），亦難認王貝今之頭痛係因
      跌倒致頭部受傷所引發，仍不足為上訴人主張有利之認定
      。
（三）就王貝今之死亡原因有無可能因外傷導致顱內出血所造成
      乙節，原法院曾送請行政院衛生署醫事審議委員會（下稱
      醫審會）鑑定，該會鑑定意見為：「病人於94年8月6日滑
      倒，事後有嘔吐不適。8月26日曾經發生第2次跌倒，依照
      醫理，跌倒受傷後，所謂延遲性出血絕大部分在24小時之
      內發生，而且有明顯的症狀，然而病人於8月31日就醫前
      仍然在打電腦，顯然前兩次之跌倒並未造成腦部之明顯傷
      害。另外病人腦部出血位於深部之基底核，而頭部外傷導
      致之腦出血通常位於腦皮質等較淺部位，也可推論病人的
      腦出血並非外傷所致。故依照醫理，94年8月31日所發生
      之顱內出血應為自發性，與跌倒無關。因此認定病人之死
      亡原因與外傷無關。」，有行政院衛生署96年10月31日衛
      署醫字第0960209742號函覆所檢附編號第0000000號鑑定
      書在卷可佐（見原審卷一第46至48頁）。該委員會嗣並補
      充鑑定意見為：「(一)依長庚醫院病歷記載，病人死亡前有
      甲狀腺功能亢進、頑固性高血壓及心律不整，皆足以引發
      自發性顱內出血。(二)人腦基底核為自發性出血之好發位置
      。腦部外傷造成基底核出血，極為罕見。(三)人腦基底核出
      血常為自發性之出血，其特點為突然發作，無明顯之前兆
      或症狀。」等語，有行政院衛生署99年4月7日衛署醫字第
      0990207161號函所附編號第0000000號鑑定書附卷可稽（
      見原審卷二第241頁反面），該會復補充說明：「（第000
      0000號）鑑定書中引發顱內出血之原因，如排除『頑固性
      高血壓』為原因，『甲狀腺亢進』、『心律不整』等皆足
      以引起自發性顱內出血」等語，亦有行政院衛生署99年7
      月28日衛署醫字第0990018422號、99年9月21日衛署醫字
      第0990212026號書函在卷可憑（見原審卷二第278頁、卷
      三第30頁），足見王貝今之腦部出血係位於基底核，屬於
      深部出血，且係屬自發性出血之好發位置，與頭部外傷導
      致之腦出血通常係位於腦皮質較淺部分不同，醫審會不僅
      認王貝今所發生之顱內出血應為自發性，與跌倒無關，其
      死因與外傷無關；並認「頑固性高血壓」、「甲狀腺亢進
      」、「心律不整」，皆足以引發自發性顱內出血。參酌王
      貝今生前患有甲狀腺機能亢進，自91年8月開始於財團法
      人基督教長老教會馬偕紀念醫院（下稱馬偕醫院）接受服
      藥治療，且依94年8月10日門診記錄顯示，王貝今拒絕手
      術治療，有馬偕醫院95年12月5日馬院醫外字第
      0950003852號函（見原審卷一第15頁）檢送王貝今之病歷
      資料（外放）可稽，顯然王貝今於本件事故發生前甲狀腺
      機能亢進舊疾藥物治療效果不佳，已達應手術治療程度。
      故不論王貝今是否患有頑固性高血壓之宿疾，僅以其所罹
      患之甲狀腺亢進病史，即已足以單獨引起自發性顱內出血
      ，遑論上訴人並未能舉證證明王貝今因跌倒而頭部外傷，
      或因跌倒之後作用力致傷及其基底核，故上訴人指摘上開
      報告忽視王貝今第一次跌倒摔及頭部前右腿附近，第二次
      跌倒摔及屁股，二次摔倒之後作用力均可能已傷及基底核
      ，而倒致被害人死亡，醫審會之鑑定報告顯不足採云云，
      即難憑取。
（四）另就「頭部外傷所致之顱內出血是否有可能超過24小時以
      後、數日後或甚至1、2個月後發生？」、「外傷是否導致
      腦內深部之基底核出血？」復經原法院分別函詢台灣神經
      外科醫學會、國立台灣大學醫院附設醫院（下稱台大醫院
      ），台灣神經外科醫學會覆以：「頭部受傷所致之顱內出
      血，有可能在數日內產生，除慢性硬腦腫下血腫外，較少
      在1、2個月後產生。外傷很少會導致腦內深部之基底核出
      血」等語，有該會97年1月22日（97）神外醫施字第007號
      函在卷可參（見原審卷二第11頁）；而台大醫院則回覆：
      「頭部外傷可能產生延遲顱內出血，會於1、2日後出現，
      但不會於1、2個月後出現，而慢性硬腦膜下出血則常於外
      傷後2至6週出現。外傷較少導致基底核出血，但當腦部受
      到旋轉力（Shearing force）或加速力（Accleration
      force）時可能產生深部出血」等語，有台大醫院97年1月
      23日校附醫秘字第0970200387號函存卷可憑（見原審卷二
      第10頁）。原法院復依上訴人請求送請法務部法醫研究所
      （下稱法醫研究所）再為鑑定，鑑定研判結果亦認為：「
      死者於發生腦出血5天前有跌倒，但在長庚醫院病歷
      00000000中記載並無硬腦膜下出血或頭皮下血腫之證據加
      上有難治癒高血壓的記錄，其死因較支持自發性（
      spontaneous），而較不支持外傷性（traumatic）。研判
      死者有可能因高血壓致自發性腦實質視丘區出血，但無外
      傷性頭部外傷之證據」等語，有法醫研究所99年12月6日
      法醫理字第0990006351號函送99醫文字第0991103926號法
      醫文書審查鑑定書附卷可佐（見原審卷三第66頁反面），
      亦均認即使因頭部外傷而產生延遲性腦出血，亦較少會導
      致腦內深部之基底核出血，核與上開醫審會之鑑定意見並
      不相違，據此仍無從認定王貝今之腦內深部基底核出血與
      跌倒間具有相當因果關係。
（五）又長庚醫院負責替王貝今進行急救之醫師楊順泰在本院另
      案98年度保險上易字第12號上訴人請求訴外人南山人壽保
      險股份有限公司給付保險金事件中，已就王貝今生前就醫
      病歷資料及診斷說明書提供醫學專業意見，據其意見稱：
      「一、病患於94年8月31日下午22時58分因顱內出血致意
      識昏迷送林口長庚醫院急診就診…住院期間家屬未提及頭
      部外傷病史，病患手術時髮後未見頭皮表面瘀傷，故死亡
      離院時間開立顱內出血之死亡證明予家屬。但病患家屬於
      94年10月8日至門診說明病患於94年8月6日及94年8月31日
      有外傷病史，並提出就診記錄，基於醫學文獻曾有記載輕
      微頭部外傷後，二至四週仍有個案發生顱內及腦室出血導
      致死亡案例報導，雖屬罕見案例，在無法進一步遺體解剖
      化驗的情況下，於診斷明書中加注無法確切排除為外傷引
      起。二、於本院中未有頭部外傷記錄。病患手術時剔髮後
      亦未見頭皮表面瘀傷。三、延遲性腦部出血大部分出現於
      頭部外傷後24小時之內，是否有明顯症狀端視出血量大小
      而定…王女於94年8月31日就醫前仍在打電腦，只能判定
      打電腦當時無明顯造成神經功能缺損的病灶存在腦中…王
      女腦部電腦斷層顯示出血位置為右側基底核側腦室旁出血
      ，血塊破入腦室，位置距腦表面約有三公分以上，除出血
      點外，其餘腦組織未有創傷現象，若無明顯外傷病史，幾
      可判為自發性顱內出血…甲狀腺機能亢進、高血壓，中風
      等病史是引發顱內出血可能之重要因素。四、若無頭部外
      傷病史，其顱內出血可為疾病所引發。…八、王女於94年
      8月6日，如有嘔吐不適，94年8月27日跌倒，致眼部瘀青
      ，可否推斷為遲發性外傷性顱內出血？不行」等語甚明，
      有楊順泰醫院回函附本院98年度保險上易字第12號卷內甚
      明（見該卷第82頁，本院卷第108頁），並經本院依職權
      調取上開保險上易字卷閱明屬實。則依據楊順泰醫師之專
      業意見益足證王貝今於94年8月31日急診送醫時，並無明
      顯外傷，且已就其於94年10月8日所出具之診斷證明書上
      記載「無法確切排除為外傷引起」之原因加以解說如無明
      顯外傷病史，可判定係自發性顱內出血，則上開各該鑑定
      報告認定王貝今係屬自發性顱內出血，即堪予採信。
（六）上訴人復主張依長庚醫院林口分院94年10月8日診斷證明
      書之記載「其病因無法確切排除為外傷引起」，及勞工保
      險局（下稱勞保局）亦核定職災死亡給付，可證王貝今確
      係因職災跌倒外傷致死云云。然查：
   1、勞保局就上訴人王德生即王貝今之父（下稱王德生，因上
      訴不合法，另以裁定駁回其上訴）申請王貝今職業傷害死
      亡給付乙案，原係依長庚醫院94年9月23日出院病歷摘要
      記載王貝今有甲狀腺機能亢進併甲狀腺素中毒症狀、難以
      控制的高血壓及心律不整，認王貝今應屬病死，非外傷所
      致，核定發給普通疾病死亡給付，有該局94年11月29日保
      給命字第09460809040號函存卷可佐（見上開勞調卷第38
      頁），嗣王德生不服該核定結果，勞保局改將本件送由醫
      師姚建安提供醫理見解，依醫姚建安醫師之認定：「...
      根據長庚醫院提供的答覆提到『跌倒致顱內出血或疾病促
      顱內出血而致跌倒』皆有可能。94年10月8日出具的診斷
      證明書在醫囑欄內也提及『…其病因無法確切排除外傷引
      起』。根據醫理來看發病時間順序，若是疾病促顱內出血
      而跌倒，則以高血壓及心律不整為首因，且應該立刻發病
      且意識不清，但王女士跌倒兩次皆沒有造成意識受損。雖
      無明顯外傷但頭部外傷造成遲發性顱內出血也是不無可能
      ，據以上種種判斷，94年8月6日跌倒與其顱內出血可能有
      因果關係」，勞工保險局依此見解，改為核定按職業傷害
      死亡發給死亡給付，亦有該局95年4月13日保給命字第
      09560239970號函及98年4月17日保給命字第09860308400
      號函在卷可參（見上開重勞調卷第27至28頁、原審卷二第
      165至167頁）。然查長庚醫院林口分院94年10月8日診斷
      證明書固記載：「病人於94年8月31日經由急診入院，並
      於94年9月1日進行緊急腦部手術並轉入加護病房治療，於
      94年9月23日上午十時零五分死亡，其病因無法確切排除
      為外傷引起」（見上開重勞調卷第18頁），僅係不排除王
      貝今之死亡與頭部外傷有關，而非肯認其死亡與頭部外傷
      有相當因果關係。況依據楊順泰醫師所提供之上開醫學專
      業意見（見本院卷108頁），業已表明王貝今於手術時剔
      髮後未見頭皮表面瘀傷，再參諸法醫研究所鑑定報告書亦
      認定在長庚醫院之病歷記載中無硬腦膜下出血或頭皮下血
      腫之證據（見原審卷二第10頁），則王貝今因跌倒而頭部
      受傷一節，即屬無證據可資認定。姚建安醫師既未參與王
      貝今之急救治療程序，則其依據長庚醫院之94年10月8日
      診斷證明書及醫囑之記載，而認王貝今顱內出血與外傷可
      能有因果關係，僅係認王貝今之死亡結果與頭部外傷「可
      能」有因果關係，核與民事上所謂「相當因果關係」，必
      須達到依經驗法則，綜合行為當時所存在之一切事實，為
      客觀之事後審查，在一般情形上，有此同一條件，足以發
      生同一之結果者，始能謂該條件與結果間有相當因果關係
      之情形，尚屬有間。故縱使勞保局援引姚建安醫師之見解
      而改核定為職業傷害死亡，亦不足認定王貝今之死亡與跌
      倒間具有相當因果關係。
   2、上訴人另主張被上訴人於勞工保險本人死亡給付申請書暨
      給付收據（下稱勞保死亡給付申請書，見原審卷二第91頁
      ），已承認王貝今死亡係因在工作場所跌倒，頭部外傷所
      致，依禁反言理論不得再為否認云云。但查本件王貝今勞
      保死亡給付之申請係由王德生具名填寫向勞保局申請，並
      由王德生於申請書為王貝今職業傷害死亡之記載，被上訴
      人則係蓋用「勞健保專用章」，有勞保死亡給付申請書可
      佐（見原審卷二第91頁），是被上訴人抗辯其僅係為協助
      上訴人請領勞工保險職業傷病死亡給付，堪予採信，自難
      據此即謂被上訴人承認王貝今之死亡與工作場所跌倒頭部
      外傷所致，上訴人此部分主張，亦不足憑取。
（七）上訴人復主張依台大醫院環境暨職業醫學部郭育良醫師95
      年3月29日出具之診斷證明書及台大醫院99年7月15日校附
      醫字第0990902387號函所載，可知本件王貝今之死亡確係
      因跌倒所致云云。然查：
   1、上開郭育良醫師95年3月29日出具之診斷證明書僅係記載
      ：「…究其（按王貝今）顱內出血病因，不排除與病發5
      日前在工作場所跌倒，造成無症狀之遲發性外傷性顱內出
      血…有關…」（見原審卷二第70頁），而非確認其顱內出
      血係因跌倒所致。況且王貝今於本件事故發生前因罹患甲
      狀腺機能亢進舊疾藥物治療效果不佳，已達應手術治療程
      度乙節，已如前述，依證人郭育良醫師在原審到庭結證稱
      ：「我依王貝今之前病歷，她有接受甲狀腺治療，血壓之
      收縮壓大致範圍在120至146之間，並未超過180的情況」
      等語（見原審卷二第159頁），「（被告訴訟代理人問：
      甲狀腺機能亢進會有何症狀？答：）心跳快、流汗、睡眠
      不佳、多食而體重下降症狀，若未控制，發生甲狀腺危機
      時，血壓會升高」、「（被告訴訟代理人問：長期高血壓
      併發症是否會引起顱內出血？答：有可能…」「（被告訴
      訟代理人問：王貝今甲狀腺機能亢進是否會引起長期高血
      壓症狀？答：）有可能，可是與治療有關…」等語（見原
      審卷二第158頁反面至159頁），顯然證人郭育良似未考量
      王貝今於本件事故發生前有甲狀腺機能亢進宿疾，且已因
      藥物治療效果不佳，醫師建議接受手術而未被接受之情況
      ，以及其既亦表明甲狀腺機能亢進未控制，會引發血壓升
      高；並參酌醫審會補充鑑定意見報告表示甲狀腺亢進足以
      引起自發性顱內出血等情狀，自難僅憑其所出具之前開診
      斷證明書而遽認王貝今之死亡係因跌倒所致。
   2、至於台大醫院99年7月15日校附醫字第0990902387號函雖
      亦記載「王君於94年8月發生顱內出血，在工作時跌倒5日
      後發生，根據醫學文獻…，遲發性外傷性顱內出血可以在
      外傷後168日方始發作，且亦有無症狀之期間，故不排除
      疑似職業導致之可能性…」「遲發性外傷性顱內出血一般
      而言均在10日內發作，較常在3日內發作，故跌倒5日後發
      生亦屬可能。外傷性顱內出血之出血處在基底核之機會約
      3%，故基底核出血亦有可能為頭部外傷所引起（見原審卷
      三第44至45頁）。依此醫理見解亦表明遲發性外傷性顱內
      出血一般而言均在10日內發作，然王貝今自94年8月6日第
      一次跌倒至同月31日發生顱內出血，已逾上開醫學見解所
      稱之10日，而第二次跌倒，上訴人自認僅摔到屁股，亦不
      可能致頭部受傷，故縱依上開台大醫院函示見解亦無從認
      定王貝今之顱內出血與頭部外傷有相當因果關係，遑論依
      楊順泰醫生之專業意見所述，王貝今送醫急診時並無頭部
      外傷記錄，則上開台大醫院之函示及郭育良醫師所開立之
      證明書，均難據以認定王貝今之死亡確與其跌倒有相當因
      果關係。
（八）上訴人另主張依王貝今出院病歷摘要所示血小板數量為15
      萬1,000個，依另案台灣板橋地方法院民事判決95年度保
      險字第13號內容所載，血小板2萬個以下才有自發性出血
      可能，故本件王貝今非自發性出血云云。惟其所提出佐證
      資料係另案判決所載其他個案之鑑定資料為依據，尚不足
      據以證明王貝今無自發性之出血可能。至於上訴人另提出
      網路或書籍所載頭部外傷資料，因非就具體個案為判斷，
      亦難為上訴人有利之認定。故縱使被上訴人就設置措施有
      所不足而違反勞工安全衛生相關法規，亦難認與本件王貝
      今死亡之原因有相當因果關係。至於上訴人主張之職業災
      害勞工保護法第7條固規定「勞工因職業災害所致之損害
      ，雇主應負賠償責任。但雇主能證明無過失者不在此限」
      ，亦須該損害確係因職業災害所致，亦即與雇主之故意過
      失間有因果關係為前提，附此敘明。
六、綜上所述，上訴人之女王貝今之死亡與其在工作場所跌倒間
    尚難認確有相當因果關係。從而，上訴人依民法第184條第1
    項前段、第2項、第188條第1項、第192條、第194條之規定
    ，勞動基準法第57條、職業災害勞工保護法第7條規定，請
    求被上訴人給付上訴人686萬6,377元，及自起訴狀繕本送達
    翌日起至清償日止，按週年利率5%計算之利息為無理由，不
    應准許。原審為上訴人敗訴之判決，核無不合，上訴意旨指
    摘原判決不當，求予廢棄改判，為無理由，應予駁回。
七、至兩造其餘攻擊防禦方法及未經援用之證據，經斟酌後認為
    均不足以影響本判決之結果，自無逐一詳予論駁之必要，附
    此敘明。
據上論結，本件上訴為無理由，依民事訴訟法第449條第1項、第
78條，判決如主文。
中    華    民    國   100    年    7     月    21    日
                    勞工法庭
                        審判長法  官  張  蘭
                              法  官  王漢章
                              法  官  黃莉雲
正本係照原本作成。
如不服本判決，應於收受送達後20日內向本院提出上訴書狀，其
未表明上訴理由者，應於提出上訴後20日內向本院補提理由書狀
（均須按他造當事人之人數附繕本）上訴時應提出委任律師或具
有律師資格之人之委任狀；委任有律師資格者，另應附具律師資
格證書及釋明委任人與受任人有民事訴訟法第466條之1第1項但
書或第2項（詳附註）所定關係之釋明文書影本。如委任律師提
起上訴者，應一併繳納上訴審裁判費。
中    華    民    國   100    年    7     月    21    日
                              書記官  魏汝萍
附註：
民事訴訟法第466條之1（第1項、第2項）：
對於第二審判決上訴，上訴人應委任律師為訴訟代理人。但上訴
人或其他法定代理人具有律師資格者，不在此限。
上訴人之配偶、三親等內之血親、二親等內之姻親，或上訴人為
法人、中央或地方機關時，其所屬專任人員具有律師資格並經法
院認為適當者，亦得為第三審訴訟代理人。